臺灣臺南地方法院刑事判決
110年度金訴字第227號
聲  請  人  臺灣臺南地方檢察署檢察官
被      告  林盈秀




上列被告因洗錢防制法等案件，經檢察官聲請簡易判決處刑（11
0年度偵字第9646號）及移送併案審理（110年度偵字第12744號
），本院認不宜以簡易判決處刑改依通常程序審理，判決如下：
    主  文
林盈秀幫助犯洗錢防制法第14條第1項之洗錢罪，處有期徒刑肆
月，併科罰金新臺幣壹萬元，罰金如易服勞役，以新臺幣1仟元
折算1日。
    事  實
一、林盈秀可預見將帳戶存簿、金融卡及密碼交付他人使用，恐
    為不法者充作詐騙被害人匯入款項之犯罪工具，並藉以逃避
    追查，竟仍基於縱有人利用其交付之金融卡及密碼作為實施
    詐欺取財犯行之犯罪工具以掩飾或隱匿詐欺取財犯罪所得，
    亦不違背其本意之幫助洗錢及幫助詐欺取財犯意，於民國10
    9年12月19日12時27分許，在臺南市○○區○○路○段000號統一
    超商新郡安門市，將其所申設之中國信託商業銀行申設之帳
    號000000000000號帳戶（下稱中信銀行帳戶）及華南商業銀
    行申設之帳號000000000000號帳戶（下稱華南銀行帳戶）之
    提款卡密碼更改為112288後，將上開2張提款卡交寄予某真
    實姓名、年籍均不詳之人，租用予該人所屬之詐欺集團掩飾
    渠等因詐欺犯罪所得之財物，而容任該成員及其所屬之詐騙
    集團持以犯罪。嗣取得上開帳戶金融卡及密碼之人與其所屬
    之詐騙集團成員即共同意圖為自己不法之所有，㈠於同年月2
    2日16時23分許，以電話聯絡蕭游騰富，佯稱：因作業疏失
    ，將會重複扣款，須依指示操作自動櫃員機云云，致蕭游騰
    富陷於錯誤而於同日17時31分許，轉匯1萬8009元至上開華
    南銀行帳戶；㈡另於同年月22日17時26分許，以電話聯絡趙
    元同，佯稱：之前遭詐騙之款項已追回，須至自動櫃員機操
    作，以辦理退款云云，致趙元同陷於錯誤而於同日17時59分
    許，轉匯2 萬9985元至上開中信銀行帳戶而掩飾詐欺犯罪所
    得之去向；㈢於109年12月22日16時17分許，詐騙集團成員撥
    打電話給陳郁臻，向其謊稱：購買機車時誤勾選到網路付款
    ，必須取消云云，使陳郁臻陷於錯誤而匯款，乃分別於109
    年12月22日16時52分許，匯款4萬9988元；109年12月22日16
    時55分許，匯款2537元，至上開華南銀行帳戶；㈣於109年12
    月22日16時19分許，詐騙集團成員撥打電話給黃惠儀，向其
    謊稱：購買機車時被重新下單，必須操作解除云云，使黃惠
    儀陷於錯誤而匯款，乃於109年12月22日16時57分許，匯款2
    萬9988元，至上開華南銀行帳戶。嗣蕭游騰富、趙元同、陳
    郁臻及黃惠儀察覺受騙，報警處理。 
二、案經臺南市政府警察局第一分局報請臺灣臺南地方檢察署檢
    察官偵查起訴，另經陳郁臻、黃惠儀訴由臺南市政府警察局
    第一分局報請臺灣臺南地方檢察署檢察官移請併案審理。
    理  由
壹、程序部分
一、本判決所引用被告以外之人於審判外之陳述，檢察官及被告
    林盈秀於本院準備及審理程序時，均已表示無意見（見本院
    卷第58、104頁），經本院審酌該等證據作成時之情況，並
    無違法取證或其他瑕疵，與本案待證事實均具有關聯性，證
    明力非明顯過低，認為以之作為證據應屬適當，依刑事訴訟
    法第159條之5第1項規定，均有證據能力。
二、另本判決所引用之非供述證據，與本案待證事實均具有證據
    關聯性，且無證據證明係公務員違背法定程序所取得，依刑
    事訴訟法第158條之4規定之反面解釋，亦均有證據能力。
貳、實體部分
一、訊問被告林盈秀對上開犯罪事實均坦承不諱（見警卷第3-7
    頁、併辦警卷第3-7頁，偵卷第9-10頁，院卷第55-60頁) ，
    核與證人即告訴人蕭游騰富於警詢中之證述（見警卷第9-11
    頁)、證人即告訴人趙元同於警詢中之證述(見警卷第13-15
    頁)、證人即告訴人陳郁臻於警詢中之證述(見併辦警卷第9-
    11頁)及證人即告訴人黃惠儀於警詢中之證述(見併辦警卷第
    13-16頁)之證述情節相符。此外，並有被告之華南銀行開戶
    資料暨帳戶交易明細表1份（見警卷第43-45頁）、被告之中
    國信託銀行帳戶開戶資料暨帳戶交易明細表1份（見警卷第3
    5-39頁）、告訴人蕭游騰富、趙元同提出之自動櫃員機交易
    明細影本2紙（見警卷第21-23頁）、告訴人陳郁臻、黃惠儀
    2人提供之轉帳資料截圖1份（見併辦警卷第19、23頁）及被
    告華南銀行帳戶之開戶資料及交易明細1份（見併辦警卷第3
    9-41頁）可證。足認被告自白核與事實相符，可堪採信。是
    本件事證已臻明確，被告上開幫助洗錢及幫助詐欺取財犯行
    堪以認定，應依法論科。
二、論罪科刑：
  ㈠刑法上之幫助犯，係對於犯罪與正犯有共同之認識，而以幫
    助之意思，對於正犯資以助力，而未參與實施犯罪之行為而
    言。如未參與實施犯罪構成要件之行為，且係出於幫助之意
    思提供助力，即屬幫助犯，而非共同正犯。查被告基於幫助
    他人詐欺取財及幫助他人掩飾、隱匿財產犯罪所得之去向及
    所在之不確定故意，提供上開銀行帳戶資料予他人使用，經
    犯罪集團成員用以作為收受詐欺取財犯罪所得財物及洗錢之
    犯罪工具，其所為僅為他人詐欺取財及洗錢犯行提供助力，
    過程中並無證據證明被告係以正犯之犯意參與，或有直接參
    與詐欺取財及洗錢之構成要件行為，充其量僅足認定係詐欺
    取財及洗錢之構成要件以外之幫助行為，尚難遽認與實行詐
    欺取財及洗錢犯罪之集團成員間有犯意聯絡及行為分擔。是
    核被告所為，係犯刑法第30條第1項前段、同法第339條第1
    項之幫助詐欺取財罪，及刑法第30條第1項前段、洗錢防制
    法第2條第2款、第14條第1項之幫助一般洗錢罪。起訴意旨
    認被告所為犯罪事實一之㈠㈡部分為洗錢罪之正犯關係，依上
    開說明，起訴意旨此部分容有未洽，惟其所犯罪名相同，無
    需變更起訴法條，併予敘明。
  ㈡被告以一交付帳戶資料之行為，幫助詐欺集團分別對被害人
    、告訴人蕭游騰富、趙元同、陳郁臻及黃惠儀等4人為詐欺
    取財及洗錢犯行，侵害數被害人及告訴人法益，並觸犯上開
    2罪名，為想像競合犯，應依刑法第55條規定，從一重論以
    幫助一般洗錢罪。
  ㈢被告幫助犯洗錢防制法第14條第1項之洗錢罪，且於偵審中自
    白犯罪，應依同法第16條第2項規定減輕其刑；又被告以幫
    助他人犯罪之意思而參與犯罪構成要件以外之行為，為一般
    洗錢罪之幫助犯，另依刑法第30條第2項之規定，按正犯之
    刑度減輕其刑。
  ㈣爰審酌被告將上開帳戶資料交予他人使用，助益他人詐欺取
    財及掩飾、隱匿犯罪所得之去向及所在，雖本身未實際參與
    詐欺取財及洗錢之犯行，相對於正犯之責難性較小，然造成
    被害人、告訴人等4人之財產損害，且致使其等事後向幕後
    犯罪集團成員追償及刑事犯罪偵查之困難，實有不該；復考
    量被告犯罪動機、目的、手段、被害人及告訴人等所受財產
    損失金額，以及其坦承全部犯行、惟事後未能與告訴人等4
    人達成民事調解及賠償其等損失之犯後態度，兼衡被告無任
    何前科之素行，暨其於本院審理時自述教育程度為專科畢業
    、現與配偶、公婆同住、目前僅從事短期臨時工作等智識程
    度及家庭經濟生活狀況（見本院卷第109頁）等一切情狀，
    量處如主文所示之刑，並就併科罰金部分，諭知易服勞役之
    折算標準，以資懲儆。
  ㈤沒收部分：
    按犯第14條之罪，其所移轉、變更、掩飾、隱匿、收受、取
    得、持有、使用之財物或財產上利益，沒收之，洗錢防制法
    第18條第1項前段固有明文，而其立法理由係為沒收洗錢行
    為標的之財物或財產上利益，惟該條文並未規定「不論屬於
    犯罪行為人與否」均沒收之，自仍以屬於犯罪行為人者為限
    ，始應予以沒收。查本件被告並未親自提領告訴人等人匯入
    上開帳戶內之款項，且無證據證明被告實際管領、處分該等
    款項，自無從依上開規定宣告沒收。又被告始終供稱其尚未
    獲有報酬，且無積極證據證明被告有因提供帳戶而實際收取
    詐騙集團給付之對價，依卷內現存事證尚不足以認定被告本
    案有何犯罪所得，無從宣告沒收或追徵，附此敘明。
據上論斷，應依刑事訴訟法第299條第1項前段，洗錢防制法第2
條第2款、第14條第1項、第16條第2項，刑法第11條前段、第30
條第1項前段、第2項、第339條第1項、第55條、第42條第3項前
段，刑法施行法第1條之1第1項，判決如主文。
本案經檢察官許嘉龍聲請簡易判決處刑，檢察官董和平到庭執行
職務。
中　　華　　民　　國　　110 　年　　10　　月　　19　　日
　　　　　　　　　刑事第二庭    審判長法　官　彭喜有
                                      法　官　洪士傑
                                      法　官　蔡盈貞
以上正本證明與原本無異
如不服本判決應於收受本判後20日內向本院提出上訴書狀，並應
敘述具體理由。其未敘述上訴理由者，應於上訴期間屆滿後20日
內向本院補提理由書狀（均須按他造當事人之人數附繕本）「切
勿逕送上級法院」。
  　　　　　　　　　　　　　　　書記官　陳冠廷
中　　華　　民　　國　　110 　年　　10　　月　　19　　日
附錄本案論罪科刑法條全文
洗錢防制法第2條：
本法所稱洗錢，指下列行為：
一、意圖掩飾或隱匿特定犯罪所得來源，或使他人逃避刑事追訴
    ，而移轉或變更特定犯罪所得。
二、掩飾或隱匿特定犯罪所得之本質、來源、去向、所在、所有
    權、處分權或其他權益者。
三、收受、持有或使用他人之特定犯罪所得。

洗錢防制法第14條第1項：
有第二條各款所列洗錢行為者，處7年以下有期徒刑，併科新臺
幣5百萬元以下罰金。

中華民國刑法第339條第1項：
意圖為自己或第三人不法之所有，以詐術使人將本人或第三人之
物交付者，處5年以下有期徒刑、拘役或科或併科50萬元以下罰
金。